臺灣高等法院刑事判決
111年度交上易字第270號
上  訴  人  
即  被  告  林偉傑


選任辯護人  胡峰賓律師
上列上訴人因公共危險案件，不服臺灣臺北地方法院111年度審
交易字第302號，中華民國111年6月8日第一審判決（起訴案號：
臺灣臺北地方檢察署111年度偵字第10098號），提起上訴，本院
判決如下：
    主  文
原判決撤銷。
林偉傑吐氣所含酒精濃度達每公升零點二五毫克以上而駕駛動力
交通工具，累犯，處有期徒刑拾月。
    事  實
一、林偉傑於民國111年3月14日凌晨4時許，在臺北市○○區○○路0
    0000號7樓之住處飲酒後，明知飲酒吐氣所含酒精濃度達每
    公升0.25毫克以上，不得駕駛動力交通工具，未待體內酒精
    成分消退，竟基於酒後駕駛動力交通工具之犯意，於同日16
    時許，自上開飲酒處，騎乘車牌000-000號重機車上路。嗣
    於同日16時28分許，行經臺北市中正區南海路與詔安街口，
    因臉色潮紅且身上散發酒氣為警攔檢盤查，並對其施以吐氣
    酒精濃度測試，測得其吐氣所含酒精濃度達每公升0.31毫克
    ，始悉上情。
二、案經臺北市政府警察局中正第二分局移送臺灣臺北地方檢察
    署檢察官偵查起訴。　　
    理  由
一、證據能力：
　　本判決所引用之非供述證據，檢察官、上訴人即被告林偉傑
    及其辯護人於本院審理時均未爭執其證據能力（本院卷第10
    1至102頁、第120至121頁），本院審酌上開證據查無公務員
    違反法定程序取得之情形，依刑事訴訟法第158條之4反面規
    定，具證據能力。
二、認定犯罪事實所憑之證據及理由：
　　上開事實，業據被告於警詢、偵訊、原審及本院審理時坦承
    不諱（偵卷第11至12頁、第48頁，原審卷第34至37頁，本院
    卷第100、120、122頁），並有臺北市政府警察局呼氣酒精
    濃度檢測暨拒測法律效果確認單、酒精測定紀錄表、臺北市
    政府警察局舉發違反道路交通管理事件通知單、被告車籍資
    料、財團法人工業技術研究院呼氣酒精測試器檢定合格證書
    附卷可稽（偵卷第17至21、31、33頁），足徵被告任意性自
    白與事實相符，堪予採信。本案事證已臻明確，被告犯行洵
    堪認定，應依法論科。
三、論罪： 
　㈠核被告所為，係犯刑法第185條之3第1項第1款吐氣所含酒精
    濃度達每公升零點二五毫克以上而駕駛動力交通工具罪。
　㈡被告前有五次飲酒駕車公共危險案件，為警查獲後經檢察官
    為緩起訴處分或法院判刑之前科紀錄（詳後述），其第四次
    、第五次犯行，經原審法院各判處有期徒刑7月確定（詳後
    述），上開兩案經原審法院以108年度聲字第630號裁定應執
    行有期徒刑1年確定，於109年1月14日執行完畢出監，有本
    院被告前案紀錄表在卷可佐（本院卷第62至64頁），是被告
    於有期徒刑執行完畢後五年內，故意再犯本件有期徒刑以上
    之罪，為累犯。查起訴書已記載被告構成累犯之前科事實及
    理由，並提出相關事證證明前案執行完畢情形，而請求本院
    依累犯規定加重其刑。參酌司法院大法官釋字第775號解釋
    之意旨，衡諸被告前開構成累犯之案件與本案罪名、罪質類
    型相同，且於入監執行完畢2年餘即再犯本案，顯見被告經
    前案執行完畢後仍未汲取教訓，有一再犯相同犯罪之特別惡
    性及刑罰反應力薄弱之情形，綜合以上判斷，有加重其刑以
    收警惕之效之必要，且無因加重最低度刑致生所受之刑罰超
    過其所應負擔罪責之情形，爰依刑法第47條第1項規定，加
    重其刑。
　㈢被告及其辯護人雖以：被告犯後坦承犯行，態度良好，且本
    案駕車上路不到半小時，所生之危險或損害應屬輕微，又被
    告凌晨4時飲酒，同日16時許外出上路，事實上已有等待酒
    精消退之舉，且測得酒精濃度並非超過1毫克，違反義務程
    度較低。再本案被告係因精神疾病引起酗酒，並非不斷故意
    酒後駕車，情況與一般酒駕者應有不同。又被告因上情現自
    行接受戒癮治療中，並進行相關講習課程，並非不斷故意酒
    後駕車，與一般酒後駕車情形有別。另被告家境清寒，如因
    此入監服刑，家中頓失經濟來源，造成更多社會問題，請求
    依刑法笫59條規定酌減刑期云云（本院卷第21至26、123至1
    24頁），並提出馬偕醫院乙種診斷證明書、藥袋、門診掛號
    單、戒癮治療相關說明及知情同意書、減害飲酒方案個別心
    理治療出席簽到表、清寒證明、道安講習課程時間表及上課
    照片等為證（本院卷第31至53頁）。惟按，刑法上之酌量減
    輕，必於犯罪之情狀可憫恕時，始得為之，為刑法第59條所
    明定，即刑法第59條之酌量減輕其刑，必須犯罪另有特殊之
    原因與環境等等，在客觀上足以引起一般同情，認為即予宣
    告法定最低度刑期猶嫌過重者，始有其適用，至情節輕微僅
    可為法定刑內從輕科刑之標準，不得據為酌量減輕之理由（
    最高法院28年上字第1064號、45年台上字第1165號判決意旨
    參照）。經查，本院函詢馬偕醫院有關被告於精神內科就診
    ，其經診斷是否有「酒精依賴」之情形？此與精神方面疾病
    （如診斷證明書所載之焦慮症）關係如何？是否因此病症產
    生酗酒之情形？經該院覆以：「根據病人於本院門診紀錄，
    病人有符合酒精依賴之診斷，此診斷與該病人之其他精神疾
    患互為獨立診斷，無明確因果關聯。」有臺灣基督長老教會
    馬偕醫療財團法人馬偕紀念醫院111年9月13日馬院醫精字第
    1110005952號函在卷可參（本院卷第93頁），足見被告雖有
    酒精依賴情形，但與其他精神疾病無明確因果關聯，難認係
    精神疾病引起酗酒、造成酒精依賴。又被告前⑴於103年間因
    飲酒駕車公共危險案件，經臺灣士林地方法院檢察署（已更
    名為臺灣士林地方檢察署）檢察官以103年度緩字第1585號
    為緩起訴處分確定；⑵復於105年間因公共危險案件，經原審
    法院以106年度交簡字第60號判決判處有期徒刑2月確定；⑶
    又於107年間因公共危險案件，經原審法院以107年度交簡字
    第521號判決判處有期徒刑4月確定；⑷再於107年間因公共危
    險案件，經原審法院以107年度審交易字第513號判決判處有
    期徒刑7月確定；⑸繼於107年間因公共危險案件，經原審法
    院以107年度審交易字第668號判決判處有期徒刑7月確定，
    有本院被告前案紀錄表在卷可稽（本院卷第61至64頁）。是
    被告前已有5次飲酒駕車公共危險案件經法院判處罪刑之紀
    錄（詳後述），猶不知悔改，再犯本案，難認被告有何犯罪
    情狀顯可憫恕，對之宣告法定最低度刑猶嫌過重之情形，自
    無適用刑法第59條規定之餘地。是被告及辯護人此部分之請
    求，尚屬無據。
四、撤銷改判及量刑之理由：　
　㈠原審被告犯行事證明確，予以論罪科刑，固非無見。惟被告
    於前案執行完畢後，5年以內故意再犯本件有期徒刑以上之
    罪，為累犯，且依刑法第47條第1項規定加重其刑並無罪刑
    不相當，已如前述，惟原判決漏未論及累犯及依刑法第47條
    第1項規定加重其刑，尚有未恰。被告上訴主張原審量刑過
    重，雖有理由，但依前述之理由及事證，被告請求依刑法第
    59條規定酌減，及從輕量刑，給予得易科罰金之刑度云云（
    本院卷第21至27、123至124頁），然因被告犯行並無刑法第
    59條酌輕其刑之適用，業經本院論駁如上；又本案被告已屬
    第6次犯飲酒不能安全駕駛之公共危險犯行，其第4次、第5
    次犯行均經法院判處不得易科罰金之刑，已如前述，被告仍
    再犯本案，難認可再給予易科罰金之機會。是被告執前詞提
    起上訴，固部分為無理由，惟原判決既有前揭可議之處，自
    應由本院將原判決撤銷改判，至有關被告上訴請求從輕量刑
    所提事證部分，由本院重新審酌量刑。
　㈡科刑：　
　　爰以行為人之責任為基礎，審酌被告前已有5次因飲酒駕車
    公共危險犯行之前案紀錄（至構成累犯部分不予重複評價）
    ，仍不知悛悔，猶持僥倖心理，於本次飲用酒類後，未待體
    內酒精成分完全消退，貿然騎乘機車上路，缺乏尊重其他用
    路人生命、財產安全之觀念，本應重懲，惟念及其犯後坦承
    犯行，其呼氣酒精濃度為每公升0.31毫克，及本件犯行幸未
    肇事或造成他人損害，兼衡被告經診斷有焦慮症、酒精依賴
    等症狀，目前有服用藥物治療（本院卷第31至37頁之馬偕醫
    院診斷證明書影本、藥袋照片等），及接受衛生福利部戒癮
    治療相關課程（本院卷第39頁正反面），暨其犯罪之動機、
    目的、所生危害，及自陳為高中肄業之智識程度、離婚、無
    子女、目前從事市場搬運，月薪3萬7千元（見本院卷第122
    頁）、領有清寒證明（本院卷第41頁）之家庭生活及經濟狀
    況等一切情狀，仍量處如主文第二項所示之刑。
據上論斷，應依刑事訴訟法第369條第1項前段、第364條、第299
條第1項前段，判決如主文。
本案經檢察官陳傳宗到庭執行職務。
中　　華　　民　　國　　111 　年　　11　　月　 　2　　日
                  刑事第二庭    審判長法　官 遲中慧
                                      法　官 邱筱涵
                                      法　官 顧正德
以上正本證明與原本無異。
不得上訴。
                                      書記官 莊佳鈴
中　　華　　民　　國　　111 　年　　11　　月　　2 　　日
附錄：本案論罪科刑法條全文　　　　　　　　　　　　　　　
中華民國刑法第185條之3
駕駛動力交通工具而有下列情形之一者，處3年以下有期徒刑，
得併科30萬元以下罰金：
一、吐氣所含酒精濃度達每公升零點二五毫克或血液中酒精濃度
    達百分之零點零五以上。
二、有前款以外之其他情事足認服用酒類或其他相類之物，致不
    能安全駕駛。
三、服用毒品、麻醉藥品或其他相類之物，致不能安全駕駛。
因而致人於死者，處3年以上10年以下有期徒刑，得併科2百萬元
以下罰金；致重傷者，處1年以上7年以下有期徒刑，得併科1百
萬元以下罰金。
曾犯本條或陸海空軍刑法第54條之罪，經有罪判決確定或經緩起
訴處分確定，於十年內再犯第1項之罪因而致人於死者，處無期
徒刑或5年以上有期徒刑，得併科3百萬元以下罰金；致重傷者，
處3年以上10年以下有期徒刑，得併科2百萬元以下罰金。